【裁判字號】    99,消債抗,205
【裁判日期】    990826
【裁判案由】    聲請免責
【裁判全文】
臺灣高雄地方法院民事裁定           99年度消債抗字第205號
抗  告  人  許月
            即許心瑜
上列抗告人因消費者債務清理條例事件聲請免責，對於民國99年
7 月16日本院99年度消債聲字第74號裁定不服，提起抗告，本院
裁定如下：
    主  文
抗告駁回。
抗告費用新臺幣壹仟元由抗告人負擔。
    理  由
一、抗告意旨略以：抗告人前會向台新國際銀行股份有限公司（
    下稱台新銀行）辦理信用卡餘額代償，係因銀行業務主動來
    電告知可用較低利率代償銀行信用卡債務而而申辦，又銀行
    既知抗告人之負債狀況後才核貸，豈可事後指為不當消費，
    又抗告人是事後失業始無法如期繳款，銀行又未依抗告人之
    情況予以適合之還款方案，是請鈞院斟約銀行係以營利為目
    的，豈會同意免責，請求鈞院廢棄原裁定，准予抗告人免責
    ，予以重建生活之機會等語。
二、按債務人有下列各款情形之一者，法院應為不免責之裁定，
    但債務人證明經普通債權人全體同意者，不在此限：一、於
    七年內曾依破產法或本條例規定受免責；二、隱匿、毀損應
    屬清算財團之財產，或為其他不利於債權人之處分；三、捏
    造債務或承認不真實之債務；四、因浪費、賭博或其他投機
    行為，致財產顯然減少或負擔過重之債務，而生開始清算之
    原因；五、於清算聲請前一年內，已有清算之原因，而隱瞞
    其事實，使他人與之為交易致生損害；六、明知已有清算原
    因之事實，非基於本人之義務，而以特別利於債權人中之一
    人或數人為目的，提供擔保或消滅債務；七、隱匿、毀棄、
    偽造或變造帳簿或其他會計文件之全部或一部，致其財產之
    狀況不真確；八、故意於財產及收入狀況說明書為不實之記
    載，或有其他故意違反本條例所定義務之行為，消費者債務
    清理條例第134 條定有明文。又按消費者債務清理制度並非
    在使債務人恣意消費所造成之債務，轉嫁予債權人負擔，債
    務人免責之制度，應在鼓勵勤勞誠實之債務人，而非縱容債
    務人奢侈浪費，倘債務人於聲請清算前之相當期間內，利用
    信用金融之機會，恣意為非屬通常生活所需之鉅額消費或作
    奢侈性、浪費性之消費，而不在意日後履行返還之能力，反
    而算計消費者債務清理條例中之免責制度，濫用清算程序以
    規避其應負擔之償還責任，自與消費者債務清理條例之立法
    本旨有違。
三、經查：
  (一)抗告人即債務人許月聲請消費者債務清理事件，經本院以
    97年度消債更字第1323號裁定開始更生程序，嗣因其所提之
    更生方案未能經債權人可決，經本院以98年度消債清字第18
    5 號裁定開始清算程序，其後再經本院98年度司執消債清字
    第160 號裁定清算程序終止在案等情，經本院調閱97年度消
    債更字第1323號、98年度消債清字第185 號、98年度司執消
    債清字第160 號卷宗核閱無誤。
  (二)抗告人固以先前係為低利代償既有債務而向台新銀行申辦信
    用卡餘額代償，不可事後指責係不當消費云云。惟查抗告人
    所積欠之債務，除信用卡外，尚有現金卡及信用貸款債務，
    而原審依職權向抗告人之債權人函詢其消費情形結果，足認
    抗告人於民國92年12月間即已向台新銀行申辦信用卡餘額代
    償渣打國際商業銀行股份有限公司、聯邦商業銀行股份有限
    公司（下稱聯邦銀行）債務，有台新銀行99年6 月22日台新
    總債務協商部字第09900010477 號函暨所附之交易明細表在
    卷可稽（見原審卷第18頁至20頁），惟抗告人既已向台新銀
    行申請代償債務，顯見其於斯時業已陷入經濟困境，竟仍未
    撙節開支，復於93年1 月間向永豐信用卡股份有限公司（現
    為永豐商業銀行股份有限公司，下稱永豐銀行）申請通信貸
    款，於93年6 月間亦有再次申辦代償之情形；又於95年1 月
    至5 月、8 月至10月間分別向萬泰商業銀行股份有限公司（
    下稱萬泰銀行）、聯邦銀行預借現金各達新台幣（下同）12
    0,000 元、105,000 元；此外，又於96年11月間、12月間仍
    持聯邦銀行所發行之信用卡於家福股份有限公司刷卡消費，
    單月消費金額分別為115,780 元、158, 490元，此有永豐銀
    行、萬泰銀行及聯邦銀行民事陳報狀所附客戶交易明細表及
    歷史帳單查詢表可按（見原審卷第27至30頁、第133 至135
    頁、143 至146 頁），顯見其消費內容顯已逾一般日常生活
    之合理花費，基此足見其於92年間向台新銀行申辦代償債務
    後，仍不知節制，再為多次不當之消費行為，且持續向銀行
    辦理通信貸款，是觀諸抗告人係在未完全清償先前所積欠之
    債務的情形下持卡消費，並多次因刷卡、預借現金及通信貸
    款之方式而累積債務，而其在已知返還債務有所困難，收入
    已有不足清償債務之情，卻仍恣意為上開消費行為並任令債
    務不斷增加至難以負擔，堪認抗告人所背負鉅額債務係因其
    自身有奢侈、浪費之行為所致，倘允其免責，將促使抗告人
    欲藉由清算程序以脫免債務之道德風險產生，並使債權人無
    端受損，故原審認定抗告人具備消費者債務清理條例第134
    條之不予免責事由，尚無違誤之處；又抗告人復無法證明其
    業經普通債權人全體之同意，准以清算免責，自應為不免責
    之裁定。從而，原裁定不予免責，核無違誤，抗告意旨猶執
    前詞，指摘原裁定不當，求予廢棄並准抗告人為免責聲請，
    為無理由，應予駁回。
四、據上論結，本件抗告為無理由，依消費者債務清理條例第11
    條第2 項、第15條，民事訴訟法第495 條之1 第1 項、第44
    9 條第1 項、第95條、第78條，爰裁定如主文。
中    華    民    國    99    年    8     月    26    日
                  民事第四庭  審判長法  官  黃宏欽
                                    法  官  楊淑儀
                                    法  官  楊淑珍
以上正本證明與原本無異。
本裁定不得再抗告。
中    華    民    國    99    年    8     月    26    日
                                    書記官  吳良美

司法院資訊處製作；財團法人民間司法改革基金會備份。
